【裁判字號】    97,訴,802
【裁判日期】    980701
【裁判案由】    偽造文書等
【裁判全文】
臺灣屏東地方法院刑事判決               97年度訴字第802號
公  訴  人  台灣屏東地方法院檢察署檢察官
被      告  卯○○
選任辯護人  丁玉雯律師
被      告  癸○○
（原名邱鈺晰）
選任辯護人  孔福平律師
被      告  丙○○
選任辯護人  蕭永宏律師
被      告  丁○○
            乙○○
上列被告因偽造文書等案件，經檢察官提起公訴（97年度偵字第
3438號）本院判決如下：
    主  文
卯○○共同犯行使偽造私文書罪，處有期徒刑壹年，減為有期徒
刑陸月，如易科罰金，以銀元佰元即新臺幣玖佰元折算壹日。
如附表編號1 至6 所示之署押及印文、印章均沒收。
癸○○共同犯行使偽造私文書罪，處有期徒刑捌月，減為有期徒
刑肆月，如易科罰金，以銀元佰元即新臺幣玖佰元折算壹日。
如附表編號4 至6 所示之署押及印文、印章均沒收。
丙○○共同犯偽造私文書罪，處有期徒刑陸月，減為有期徒刑
月，如易科罰金，以銀元佰元即新臺幣玖佰元折算壹日。如附
表編號2 所示之印文均沒收。
丁○○共同犯行使偽造私文書罪，處有期徒刑捌月，減為有期徒
刑肆月，如易科罰金，以銀元佰元即新臺幣玖佰元折算壹日。
如附表編號4 至6 所示之署押及印文、印章均沒收。
乙○○共同犯行使偽造私文書罪，處有期徒刑陸月，減為有期徒
刑月，如易科罰金，以銀元佰元即新臺幣玖佰元折算壹日。
如附表編號5 至6 所示之署押及印文、印章均沒收。
    事  實
一、卯○○為址設屏東縣屏東市○○路99-1號大家群不動產經紀
    有限公司（下稱大家群公司，已停業）之負責人，以繼東房
    屋名義對外從事不動產買賣仲介，癸○○（原名邱鈺晰）、
    丙○○、丁○○、乙○○則為大家群公司員工，均為從事業
    務為客戶處理事務之人。
二、卯○○於民國92年11月間至93年10月間，與癸○○、丙○○
    、丁○○、乙○○等人，利用客戶委託繼東房屋仲介買賣房
    屋、土地之機會，共同基於意圖為自己及大家群公司不法利
    益及行使偽造私文書之概括犯意聯絡，連續多次先以低價由
    卯○○或大家群公司員工名義買進客戶委託出售之房地，再
    盜刻或盜用印章或偽造署押，冒用客戶名義或冒稱客戶代理
    人而偽造虛偽之委託書或買賣契約書，將該低價買進之房地
    轉手高價賣出，足以生損害於客戶，以此非法方式牟取利益
    ，違背其受委任之任務，致客戶受有少得差價利益之損害。
    茲分述如下：
  (一)卯○○經由其他仲介介紹，於92年11月27日與己○○之代理
    人庚○○簽訂買賣契約書，以新臺幣（下同）3,691,800 元
    之價格買受己○○名下坐落屏東市○○段2131地號土地，其
    得知巳○○欲購買上開土地，為減省土地過戶之各項稅捐負
    擔，乃利用不知情之刻印業者盜刻「己○○」印章1 個，於
    92年11月28日再利用不知情之不詳姓名代書，在不動產買賣
    契約書上偽造己○○簽名並蓋用上開偽造之己○○印章，而
    偽造如附表編號1 所示之己○○以454 萬元出售上開土地予
    巳○○之不動產買賣契約書，足以生損害於己○○。
  (二)壬○○於92年11月間，委託繼東房屋出售其所有坐落屏東市
    ○○路58巷8 弄3 號之房屋及基地（坐落屏東市○○段○○
    段182-7 地號），因壬○○急須賣屋，卯○○乃以丙○○之
    名義，於92年11月26日先行出資以194 萬元買下前開不動產
    。卯○○、丙○○於92年12月23日得知鍾明亮欲購買上開不
    動產，竟基於共同行使偽造私文書之犯意聯絡，為減省不動
    產過戶之各項稅捐負擔，向不知情之代書辰○○謊稱壬○○
    同意由丙○○代理出售房地，於92年12月23日由丙○○冒稱
    壬○○代理人之名義，將辰○○因辦理過戶而持有之壬○○
    印章1 個，蓋用於不動產買賣契約書上，而偽造如附表編號
    2 所示之壬○○以215 萬元出售上開房地予鍾明亮之不動產
    買賣契約書，足以生損害於壬○○。
  (三)甲○○於93年2 月間委託繼東房屋出賣其所有坐落屏東市○○○路10巷62弄2 號之房地（基地坐落屏東市○○段111 地
    號），卯○○則於93年3 月3 日以100 萬元買下，並整修房
    屋。卯○○嗣後得知古連朝欲購買該房地，乃利用不知情之
    刻印業者盜刻「甲○○」、「古連朝」印章各1 個，於93年
    5 月1 日再利用不知情之不詳姓名代書，在不動產買賣契約
    書上偽造甲○○、古連朝簽名並蓋用上開偽造之甲○○、古
    連朝印章，而偽造如附表編號3 所示之甲○○出售前開房地
    予古連朝之不動產買賣契約書，足以生損害於甲○○及古連
    朝。
  (四)戊○○於93年5 月間委託繼東房屋出售其所有坐落屏東市○○○路24號3 樓之1 之房地（基地坐落屏東市○○段1439地
    號，持分10000 分之95），卯○○、癸○○、丁○○明知子
    ○○已於93年5 月12日以要約書出價175 萬元欲購買上開房
    地，竟基於背信及偽造私文書之犯意聯絡，隱瞞此事，推由
    癸○○以其名義，先於93年5 月14日與戊○○簽約，以低價
    155 萬元買入，復於93年5 月17日推由丁○○冒稱戊○○代
    理人，以戊○○名義與子○○簽立不動產買賣契約書，將上
    述房屋以175 萬元出賣予子○○，足以生損害於戊○○，並
    非法獲利20萬元。
  (五)丑○○於93年7 月21日委託繼東房屋以底價235 萬元出售其
    所有坐落屏東市○○○路217 號4 樓之2 房地（基地坐落屏
    東市○○段998 地號，持分為44/10000），並由丁○○代表
    繼東房屋與丑○○簽訂委託銷售契約書，至93年8 月16日丁○○與丑○○則約定委託底價降為210 萬元。卯○○、丁○○、癸○○、乙○○於93年10月25日明知辛○○有意以230
    萬元購買上開房地，竟基於背信及行使偽造私文書之犯意聯
    絡，隱瞞此事，先由丁○○與丑○○約定底價降為200 萬元
    ，再推由乙○○以其名義於93年10月26日與丑○○簽約，以
    低價200 萬元購入前開房地，並推由卯○○冒稱丑○○男友
    及代理人，在委託書上偽造丑○○簽名並蓋用丑○○留存之
    印章，偽造如附表編號5 所示之委託書，迅於次日即93年10
    月27日，由癸○○持該偽造之丑○○委託書交由不知情之代
    書辰○○行使於辛○○，表示卯○○為丑○○之代理人，並
    在不動產買賣契約書上蓋用上開丑○○印章，進而偽造如附
    表編號6 所示之丑○○以244 萬元出售前開房地予辛○○之
    不動產買賣契約書，足以生損害於丑○○，並非法獲利44萬
    元。
三、案經丑○○、辛○○告訴及臺灣屏東地方法院檢察署檢察官
    自動檢舉偵查起訴。
    理  由
壹、程序方面
一、按刑事訴訟法新制採改良式當事人進行主義，為保障被告防
    禦權及維護直接審理與言詞審理原則，刑事訴訟法第159 條
    第1 項規定：「被告以外之人於審判外之言詞或書面陳述，
    除法律有規定者外，不得作為證據。」酌採英美法之傳聞法
    則。復於第159 條之1 至第159 條之5 增設例外規定，以應
    實務需要，俾符實體真實發現之訴訟目的。是以，本件證人
    己○○、庚○○、巳○○、甲○○、午○○、戊○○、子○○、寅○○、辛○○於偵查中由檢察事務官詢問之供述，係
    被告以外之人於審判外之陳述，業經辯護人於本院準備程序
    及審判程序中聲明異議，且上開9 人已於本院審理時到庭證
    述如檢察事務官詢問時所述，是其等於偵查中由檢察事務官
    詢問之供述，即無必要再予採為證據。
二、次按被告以外之人於偵查中向檢察官所為之陳述，除顯有不
    可信之情況者外，得為證據，刑事訴訟法第159 條之1 第2
    項定有明文。偵查中對被告以外之人（包括證人、鑑定人、
    告訴人、被害人及共同被告等）所為之偵查筆錄，或被告以
    外之人向檢察官所提之書面陳述，性質上均屬傳聞證據。惟
    現階段刑事訴訟法規定檢察官代表國家偵查犯罪、實施公訴
    ，依法其有訊問被告、證人及鑑定人之權，證人、鑑定人且
    須具結，而實務運作時，檢察官偵查中向被告以外之人所取
    得之陳述，原則上均能遵守法律規定，不致違法取供，其可
    信度極高，職是，被告以外之人於偵查中已具結而為證述，
    除反對該項供述具有證據能力之一方，已釋明「顯有不可信
    之情況」之理由外，不宜遽指該證人於偵查中之陳述不具證
    據能力。本件證人壬○○、鍾明亮、戊○○、子○○於偵查
    中由檢察官訊問之證述均已具結，且辯護人並未釋明有何顯
    不可信之情形，本院審判中已依辯護人聲請以證人身分傳喚
    壬○○、鍾明亮、戊○○、子○○到庭具結接受交互詰問，
    足以保障被告之詰問權，依據前開說明，其等偵查中之證述
    ，即有證據能力。至證人辛○○於偵查中由檢察官訊問之供
    述，因未經具結，違反刑事訴訟法第158 條之3 之規定，並
    經辯護人於本院準備程序及審判程序中聲明異議，自不得作
    為證明被告犯罪之證據。
三、按刑事訴訟法第158 條之3 規定：「證人、鑑定人依法應具
    結而未具結者，其證言或鑑定意見，不得作為證據。」所謂
    「依法應具結而未具結者」，係指檢察官或法官依刑事訴訟
    法第175 條之規定，以證人身分傳喚被告以外之人（證人、
    告發人、告訴人、被害人、共犯或共同被告）到庭作證，或
    雖非以證人身分傳喚到庭，而於訊問調查過程中，轉換為證
    人身分為調查時，此時其等供述之身分為證人，則檢察官、
    法官自應依本法第186 條有關具結之規定，命證人供前或供
    後具結，其陳述始符合第158 條之3 之規定，而有證據能力
    。若檢察官或法官非以證人身分傳喚而以告發人、告訴人、
    被害人或共犯、共同被告身分傳喚到庭為訊問時（例如刑事
    訴訟法第71條、第219 條之6 第2 項、第236 條之1 第1 項
    、第248 條之1 、第271 條第2 項、第271 條之1 第1 項）
    ，其身分既非證人，即與「依法應具結」之要件不合，縱未
    命其具結，純屬檢察官或法官調查證據職權之適法行使，當
    無違法可言。前揭在檢察官面前作成未經具結之陳述筆錄，
    係屬被告以外之人於偵查中向檢察官所為之陳述，本質上屬
    於傳聞證據，基於保障被告在憲法上之基本訴訟權，除該被
    告以外之人死亡、身心障礙致記憶喪失或無法陳述、滯留國
    外或所在不明而無法傳喚或傳喚不到、或到庭後拒絕陳述等
    情形外，如已經法院傳喚到庭具結而為陳述，並經被告之反
    對詰問，前揭非以證人身分而在檢察官面前未經具結之陳述
    筆錄，除顯有不可信之情況者外，得為證據，並應於判決內
    敘明其符合傳聞證據例外之理由。不能因陳述人未經具結，
    即一律適用本法第158 條之3 之規定，排除其證據能力（最
    高法院96年度台上字第3527號判決意旨參照）。又92年2 月
    6 日修正刑事訴訟法增訂傳聞法則及其例外規定（第159 條
    至第159 條之5） ，我國傳聞法則係初次引進，其傳聞之例
    外，未若美國法制之繁複（參見司法院92年1 月印行，美國
    聯邦證據法，第97至120 頁），較之於日本法亦為簡略（參
    照日本刑事訴訟法第321 條至第328 條），於實務運作上，
    賦予法官較大之裁量權。基於證據資料愈豐富，愈有助於真
    實發見之理念，應可參酌先前實務之見解及相關外國立法例
    ，就本法所未規定之具類似性情形者，個別類推適用於已規
    定之相關法條，委之於司法判決之解釋以補充累積其不足（
    最高法院96年度台上字第4464號判決意旨參照）。是以被告
    以外之人以告訴人身分於偵查中經檢察官訊問未經具結所為
    之陳述，本質上乃屬傳聞證據，若於審判中經傳喚不到，該
    於檢察官偵查中所為之證述，經證明具有可信之特別情況，
    且為證明犯罪事實之存否所必要者，應類推適用刑事訴訟法
    第159 條之3 第3 款之規定而具證據能力。是本院審判中已
    依辯護人之聲請以證人身分傳喚告訴人辛○○到庭具結接受
    交互詰問（本院卷2 第9 至12頁），足以保障被告詰問權，
    依據前開說明，其偵查中之證述，即有證據能力。另告訴人
    丑○○於本院審理時經3 次傳訊未到（98年4 月1 日、4 月
    29日、6 月10日），並經辯護人當庭捨棄（本院卷第2 第10
    3 頁），本院審酌其於偵查中由檢察官訊問之證述，較無暇
    蓄意編織掩飾，亦未權衡雙方利害而為偏頗之陳述，且與案
    發時間相隔較近，記憶較為清晰，應具較可信之特別情況，
    復為證明被告犯罪事實之存否所必要，是其偵查中陳述自有
    證據能力。
四、末按傳聞法則之重要理論依據，在於傳聞證據未經當事人之
    反對詰問予以核實，乃予排斥，惟若當事人已放棄對原供述
    人之反對詰問權，於法院審判時表明同意該等傳聞證據可作
    為證據，基於證據資料愈豐富，愈有助於真實發現之理念，
    並貫徹刑事訴訟法修法加重當事人進行主義之精神，確認當
    事人對於證據能力有處分權之制度，傳聞證據經當事人同意
    作為證據，法院認為適當者，亦得為證據；另當事人於調查
    證據時，對於傳聞證據表示「沒有意見」、「對於證據調查
    無意見」，而未於言詞辯論終結前聲明異議，應視為已有將
    該等傳聞證據採為證據之同意，刑事訴訟法第159 條之5 定
    有明文。除前開一、二、三所述部分外，檢察官、被告及辯
    護人於本院審理時就本判決引用之各項證據資料如屬審判外
    之言詞或書面陳述，知有刑事訴訟法第159 條第1 項不得為
    證據之情形，均表示無意見，而未於言詞辯論終結前聲明異
    議，本院審酌上開證據資料作成時之情況，並無任何違法取
    證之不適當情形，且對於被告涉案之事實具有相當之關聯性
    ，依刑事訴訟法第159 條之5 規定，認具有證據能力。
貳、實體方面
一、事實(一)部分：
  (一)被告卯○○矢口否認有何事實(一)犯行，辯稱：己○○的土地
    是中間人談到一個合適的價位才告訴我，我向己○○的代理
    人庚○○買下土地以後又賣給巳○○，當時我有跟中間人說
    依照農業法規，土地不能登記在我名下，庚○○有同意如果
    我不能登記可以轉售他人，所以賣給巳○○這份契約書，是
    對方先在契約書上面簽名，己○○的簽名及印章都不是我製
    作的，庚○○知道我隔天用454 萬元將土地轉賣，我並沒有
    偽造文書云云（偵卷第216 、217 、221 頁；本院卷1 第21
    4 頁）。
  (二)經查，上開事實，業經證人即己○○之父庚○○於本院審理
    時證稱：清溪段2131地號土地是由我、許誌明、蘇政雄3 人
    出資合購，登記在己○○名下，當初賣土地是許誌明、蘇政
    雄找仲介，不是直接找卯○○，92年11月27日由我代理簽約
    將土地賣給卯○○，價格是簽約當時以一分地150 萬元定出
    來的，經過共有人3 人同意賣了3,691,800 元。己○○有交
    印章給我，辦理過戶是把證件及印鑑證明當場蓋用完，就交
    給代書辦，印鑑章當天就拿回來了。己○○與巳○○的買賣
    契約書我沒有看過，這份買賣契約書上的印章不是過戶的印
    章，我都是拿印鑑章可以確定不是，我也沒有以己○○名義
    蓋用空白契約書，我只賣給卯○○不可能再蓋空白契約書給
    別人等語明確（本院卷1 第214 至217 頁）。核與證人即被
    害人己○○於本院審理證稱：我只有委託我父親庚○○用我
    的名義賣土地，沒有委託別人，我將印鑑證明及資料交給庚○○，所有中間人交涉、價金議價及簽訂契約都由他全權處
    理，我沒有跟巳○○簽約，這份契約簽名及印章都不是我的
    ，我不追究損失等情相符（本院卷1 第218 頁）。前開2 位
    證人與被告卯○○並無怨隙，衡情當無設詞誣陷之理，且已
    表示不予追究，並無藉此要求賠償，證詞應可採信，足見其
    等並未同意被告卯○○使用己○○名義與巳○○簽訂契約，
    故己○○與巳○○之買賣契約書上「己○○」之簽名2 枚、
    印文8 枚自屬偽造無誤。
  (三)證人巳○○於本院審理證稱：我因拜拜認識癸○○的母親，
    透過她請繼東房屋幫我找地，繼東房屋介紹我去看己○○的
    土地，本來一分地開價170 萬元，我出價150 萬元，後來談
    到一分地155 萬元，我覺得可以就成交了，交易過程都是繼
    東房屋卯○○處理的，我沒有看過己○○等人，沒有和己○○親自簽約，也不認識他，我只付錢，其他的事都由繼東房
    屋處理，在看該地之前不可能以要約書出具委託價格等語明
    確（本院卷2 第103 至105 頁），顯見巳○○與己○○名義
    簽訂買賣契約之過程，均由被告卯○○一手處理無誤，是該
    份買賣契約書上偽造如附表編號1 所示之「己○○」簽名及
    印文，應係被告卯○○所為。
  (四)參以被告卯○○業於偵訊供稱：我為了要省下一筆契稅，所
    以直接以前地主己○○的名字賣給巳○○，因為我不懂法律
    ，不知道不能用己○○的名義把土地賣給巳○○等語（偵卷
    第216 至217 頁）；並於本院審理供稱：己○○的印章及簽
    名不是我的筆跡，也不是我蓋的，應該是代書蓋的等詞（本
    院卷1 第220 頁），足見被告卯○○係為減省土地移轉登記
    之相關稅捐，始未經證人己○○、庚○○同意，而指示不知
    情之不詳刻印業者及代書偽造己○○之印章、印文、署押，
    其上開所辯，不足採信。
  (五)此外，復有庚○○、許誌明、蘇政雄合夥購地出售契約書、
    庚○○與卯○○之不動產賣賣契約書、己○○與巳○○之不
    動產買賣契約書、巳○○與癸○○簽署之要約書、屏東市○○段2131號土地所有權狀、土地登記謄本、地籍圖謄本在卷
    可稽。是被告卯○○上開偽造「己○○」印章、印文、署押
    ，進而偽造己○○與巳○○之不動產買賣契約書之犯行，事
    證明確，洵堪認定。
二、事實(二)部分：
  (一)被告卯○○、丙○○矢口否認有何事實(二)之犯行，被告卯○○辯稱：壬○○這一件我不知道，這是丙○○私下簽的案子
    云云（本院卷1 第111 、166 頁）；被告丙○○則辯稱：壬○○是我開發給公司買賣，不是我私下接的，公司開卯○○
    的票用我的名義買下，還沒過戶給我就賣給鍾明亮，是壬○○的前夫呂志宏口頭授權給我處理，我才代理壬○○與鍾明
    亮簽約，並沒有偽造私文書云云（本院卷1 第111 、166 頁
    ）。
  (二)經查，前開事實，業經證人即被害人壬○○於偵訊及本院審
    理證稱：呂志宏是我前夫，我委託繼東房屋出售屏東市○○
    路58巷8 弄3 號房地時已經離婚，因為我急著處理，最後是
    以194 萬元賣清，當時只要把房子賣出就好，92年11月26日
    我與丙○○的買賣契約是我本人簽名，我把文件交給辰○○
    代書，請他配合繼東房屋處理。賣這間房子時已經離婚，買
    賣是我自己作主，所有證件也是自己保管，我不知道丙○○
    再把房子賣給鍾明亮，也沒有授權別人幫我賣房子，我只有
    賣給丙○○，丙○○代理我與鍾明亮簽訂的契約我從來沒有
    見過，一直到檢方出庭時才發現，我確實沒有授權等語明確
    （偵卷第187 至188 頁；本院卷1 第243 至245 頁），核與
    證人鍾明亮於本院審理證述：當時是丙○○介紹，我認為不
    錯，且價格215 萬元能接受就同意買，沒有出價，丙○○有
    跟我說房子是繼東房屋的，我知道他是繼東房屋的人，92年
    12月23日丙○○代理壬○○與我簽訂之不動產買賣契約書是
    我簽的，我現在住這裡，簽約在繼東房屋2 樓，當時壬○○
    沒有在場，我是把錢交給繼東房屋等情大致相符（本院卷1
    第246 至247 頁）。前開2 位證人與被告卯○○、丙○○並
    無怨隙，衡情當無設詞誣陷之理，且壬○○於本院表示不予
    追究，並無藉此要求賠償，證詞應可採信，足見證人壬○○
    並未同意被告卯○○、丙○○使用其名義與鍾明亮簽訂契約
    ，故壬○○與鍾明亮之買賣契約書上「壬○○」印文8 枚自
    屬偽造無誤，被告丙○○辯稱經過授權云云，自屬不實，難
    以採信。
  (三)被告丙○○於本院審理證稱：繼東房屋有做投資，卯○○覺
    得可以投資就會買一些房子進來再賣出，賣出去賺的錢一半
    是公司拿，另一半是開發跟銷售各二分之一，這間房子有小
    整修，公司花了超過2 萬元，裡面原本有沙發，我們公司有
    買下。鍾明亮簽約時付了35萬元，他交給我，我再交給會計
    入公司的帳。本件開發行銷都是我，我收了3 到4 萬元的獎
    金。我個人沒有為此案花成本，成本都是公司花的，我不知
    道公司花了多少及賺了多少，交給壬○○這張11萬元上海銀
    行LYA0000000號支票發票人是卯○○，本件確實是公司買的
    等語明確（本院卷1 第247 至249 頁），核與證人辰○○於
    本院審理證述：壬○○跟丙○○的買賣契約書是仲介公司和
    壬○○找我辦理的，丙○○代理壬○○賣給鍾明亮的契約書
    則是仲介公司委託我辦理，第一個案件壬○○194 萬元賣清
    ，代書費、規費等費用是由買方出，第二個案件規費、房屋
    稅、增值稅是由仲介公司跟鍾明亮均分，因為丙○○是仲介
    公司的股東。一開始壬○○有交待我配合仲介公司辦理，因
    為她要跑中北部，但我不清楚她有無授權丙○○賣給鍾明亮
    ，有無授權不會告訴代書，仲介公司說他們已經和壬○○談
    好了，打電話要我過去，到場時我才知道要賣給鍾明亮，我
    覺得仲介公司不會騙人才幫他們辦理等情大致相符（本院卷
    2 第6 至9 頁）。證人辰○○與被告卯○○、丙○○並無怨
    隙，其自無誣陷被告之必要，上開證詞自可採信，是依其所
    述之費用出資狀況，顯見上開房地確實先由繼東房屋負責人
    被告卯○○出資以被告丙○○名義買下，並非被告丙○○單
    獨買入，否則豈有各項稅捐由繼東房屋負擔、整修費用由繼
    東房屋出資、買入頭期款由被告卯○○簽發支票支付、賣出
    價金由繼東房屋入帳之理？被告卯○○辯稱不知情云云，無
    足採信。
  (四)此外，復有大家群不動產經紀有限公司基本資料查詢表、繼
    東房屋員工聯絡名單、壬○○與丙○○之不動產買賣契約書
    、壬○○與鍾明亮之不動產買賣契約書在卷可參。是被告卯
    ○○、丙○○購入壬○○前揭房地後，為減省稅捐負擔，向
    不知情之代書辰○○取得其保管之「壬○○」印章，進而偽
    造被告丙○○代理壬○○與鍾明亮之不動產買賣契約書之犯
    行，事證明確，應可認定。
三、事實(三)部分：
  (一)被告卯○○矢口否認有何事實(三)之犯行，辯稱：我與古連朝
    的買賣是出於好意，我先用100 萬元向甲○○買下房地，再
    花200 萬元裝修，登記在員工黃國凱名下，甲○○與古連朝
    的買賣契約書是用來銀行貸款徵信的，沒有使用出去，我沒
    有偽造文書云云（偵卷第221 頁；本院卷1 第111 頁、卷2
    第73頁）。
  (二)經查，前開事實，業經證人即被害人甲○○於本院審理證稱
    ：民生東路10巷62弄2 號房地是我從法院拍賣取得的，買來
    時不能住需要翻修，後來我賣給卯○○，過戶都是買方及代
    書辦理的，古連朝與我的不動產買賣契約書不是我簽的，印
    章也不是我的，我也不知道還有這張不動產買賣契約書等語
    明確（本院卷2 第70至71頁），核與證人午○○於本院審理
    證稱：古連朝是我先生，民生東路10巷62弄2 號房地是仲介
    卯○○介紹我去看的，我不清楚向誰買的，也沒有寫契約書
    ，我總共付了9 萬元給仲介，因為我們的條件無法辦貸款，
    所以房子先登記在黃國凱名下，用他的名字向銀行貸款210
    萬元，貸款都是我們繳的，合計房價約220 萬元，後來房子
    再過戶到古連朝名下，93年11月23日才搬進去住。甲○○與
    古連朝這份不動產買賣契約書不是我先生的簽名，這份契約
    書我是在地檢署才第一次看到，我有給卯○○我們抽到勞工
    貸款的資料，但不是這張不動產買賣契約書，卯○○也沒有
    談到要寫買賣契約書幫我們送看看，我不知道為何要寫買賣
    契約書等情相符（本院卷2 第72至73頁）。上開2 位證人與
    被告卯○○並無怨隙，衡情當無設詞誣陷之理，證詞應可採
    信，其2 人均證稱上開房地交易事宜係由被告卯○○辦理，
    其等並未簽訂該份甲○○與古連朝之不動產買賣契約書，就
    此全無所悉，顯見其等並未同意被告卯○○使用甲○○、古
    連朝名義簽訂契約，是甲○○與古連朝之買賣契約書上「甲○○」簽名2 枚、印文4 枚，「古連朝」簽名2 枚、印文4
    枚自屬偽造無誤。
  (三)況被告卯○○業於偵訊及本院審理供稱：我把甲○○房子買
    下，先過戶到員工黃國凱名下，再由黃國凱過戶給古連朝，
    因為古連朝是殘障人士不能辦貸款，說要我們幫忙讓他有房
    子住，這份甲○○與古連朝的合約書是我們配合製作的，沒
    有這個買賣等語明確（偵卷第217 頁；本院卷2 第71頁），
    益徵甲○○與古連朝並無成立買賣契約至明，該份買賣契約
    書係警方持搜索票於被告卯○○經營之繼東房屋處搜得，有
    搜索扣押筆錄、扣押物品目錄表在卷可按，而證人甲○○、
    午○○均證稱前開房地為被告卯○○經手，是甲○○與古連
    朝之買賣契約書當屬被告卯○○偽造無誤。
  (四)此外，復有甲○○與卯○○間不動產買賣契約書及甲○○與
    古連朝間不動產買賣契約書附卷可憑。是被告卯○○於購入
    甲○○前揭房地後，為求順利出售予古連朝，乃利用不知情
    之刻印業者及代書，偽造「甲○○」及「古連朝」之印章、
    印文、署押，進而偽造甲○○與古連朝之不動產買賣契約書
    之犯行，事證明確，應堪認定。
四、事實(四)部分：
  (一)被告卯○○、丁○○、癸○○矢口否認有何事實(四)之犯行，
    被告卯○○辯稱：我不認識戊○○，我沒有偽造文書，也沒
    有賺差價云云（本院卷1 第111 頁、卷2 第15頁）；被告丁○○辯稱：我是代理公司及客戶簽名，我忘了客戶有無同意
    我簽名，並沒有偽造文書云云（本院卷1 第111 頁）；被告
    癸○○辯稱：是公司指示我去代理和戊○○簽合約，其他的
    我都不知情云云（本院卷1 第111 頁）。
  (二)經查，前揭事實，業據證人即被害人戊○○於偵訊及本院審
    理證稱：屏東市○○○路24號3 樓之1 的房地是法拍取得，
    我有出資整理，因為我住東港，房子在屏東帶看不方便，所
    以委託繼東房屋出售，剛開始我要賣175 萬元，仲介跟我說
    買方只願意出155 萬元，我接受這個價格，於93年5 月14日
    簽約以155 萬元賣給癸○○，並拿資料辦理，當時我不知道
    癸○○是繼東房屋的員工，簽約前也不認識她，也沒有要求
    繼東房屋先將該房地買斷。我沒有於93年5 月17日委託丁○○將上開房地以175 萬元賣給子○○，丁○○事先沒有通知
    我，我也沒有同意仲介用我的名義，後來是子○○跟我講我
    才知道仲介用我的名字和她簽訂買賣契約書，我想事實很明
    確，他們賺中間的差價。如果剛開始就跟我說，我會接受仲
    介公司買斷，不會覺得受騙，但現在我不想追究了等語明確
    （他卷第45至48頁；本院卷2 第14至15頁）。查證人與被告
    卯○○、丁○○、癸○○均無夙怨，且其早於96年1 月30日
    偵訊時即表示不想追究，於本院審理時仍為一致之證述，並
    無藉此向被告等人追討價差，衡情並無設詞誣陷之理，其前
    開證詞，應信屬實，可以採信，故丁○○代理被害人戊○○
    與證人子○○簽訂之上開不動產買賣契約書，未經被害人戊○○授權至明，當屬偽造無誤。
  (三)證人子○○於偵訊及本院審理證稱：一開始我透過繼東房屋
    去看前開房地，願意以165 萬元買受，癸○○說要去問屋主
    是否可以，93年5 月12日到仲介公司時，他們在要約書上寫
    175 萬元，我當場質疑為何不是165 萬元，癸○○說沒有關
    係，她會跟屋主以165 萬元為買賣價格。93年5 月17日簽約
    是丁○○代理戊○○與我簽訂買賣契約書，我在繼東房屋2
    樓簽約，癸○○在場，我不知道代理人為何是丁○○，丁○○與癸○○說屋主很忙，由他們處理就好，175 萬元是癸○○跟我談，她說有人比我出的165 萬元高，當天簽約時談妥
    以175 萬元買受，當時我不知道戊○○在93年5 月14日把該
    房地以155 萬元賣給癸○○，是一直到94年底才透過朋友得
    知此事，後來我有聯絡戊○○。賣方以155 萬元賣出，仲介
    公司卻以175 萬元賣我，我覺得有受騙等情明確（他卷第44
    至47頁；本院卷2 第16至17頁）。核與證人寅○○於本院審
    理證稱：我是繼東房屋的員工，93年5 月12日簽要約書時癸○○知道內容，因為癸○○是我的上司，派我去向子○○收
    要約書等詞相符（本院卷2 第16頁）。上開2 位證人與被告
    卯○○、丁○○、癸○○並無怨隙，其等證詞應堪採信，顯
    見證人子○○早於93年5 月12日即以175 萬元下要約書，被
    告3 人受委託出賣上開房地，明知該房地已有證人子○○出
    價175 萬元，竟不促成被害人戊○○與證人子○○成交，反
    而先用被告癸○○名義於93年5 月14日以155 萬元低價買入
    ，再於93年5 月17日以175 萬元賣予證人子○○，從中賺取
    20萬元之差價，使被害人戊○○受有差價之損害，自該當於
    背信犯行。被告3 人雖以受指示或不知情置辯，然查，買入
    被害人戊○○房地之價金，係由被告卯○○花旗銀行高雄分
    行之支票支付，業據其供明在卷（偵卷第218 頁）；被告丁○○則以代理人名義參與與證人子○○之簽約及議價，被告
    癸○○除接受要約書外，並出名先買入前開房地，復參加與
    證人子○○之簽約及議價，業如前述，足徵被告3 人確實參
    與本件犯行，其等所辯，乃臨訟卸責之詞，不足採信。
  (四)況被告丁○○業於偵訊供稱：子○○於5 月12日要約書中要
    以175 萬元買下房子，在5 月14日先由癸○○以155 萬元買
    下，這是卯○○做主的，可能是要投資買賣的關係，我有於
    93年5 月17日代理戊○○將該房地賣給子○○，我與癸○○
    只是配合而已等語（他卷第51至52頁；偵卷第211 頁）；被
    告癸○○則於偵訊供稱：子○○是我高中同學，我介紹她購
    買上開房地，看屋時我有陪同，我用155 萬元買下房子，當
    時付款的錢有一張是卯○○的支票，是卯○○叫我做的等情
    （他卷第49至50頁；偵卷第211 頁），益見被告丁○○、癸○○確有參與前開交易過程，應係知悉其等上開作為係在賺
    取買賣價差，否則何以不於子○○出價時即促成房地成交？
    被告丁○○、癸○○為成年人，在房屋仲介業工作，對於仲
    介業者應賺取買賣之仲介費用，不得藉機賺取價差，具有一
    定之認識，竟仍參與前揭犯行，其等與被告卯○○有犯意聯
    絡、犯行分擔，至為灼然。至被告丁○○雖於本院審理證稱
    ：我們不知道子○○要以175 萬元買下云云（本院卷2 第11
    0 頁），然此與其前開偵訊所供互相矛盾，顯係因起訴訴追
    後畏罪情虛所為，自不足採信。
  (五)此外，復有戊○○與癸○○間之不動產買賣契約書、丁○○
    代理戊○○與子○○間之不動產買賣契約書、子○○簽署之
    175 萬元要約書、票號K0000000發票人為卯○○之美商花旗
    銀行高雄分行支票1 張、被告3 人與戊○○之和解書等資料
    在卷可稽。是被告卯○○、丁○○、癸○○明知子○○已出
    價175 萬元，為賺取價差，先行以155 萬元購入前揭房地，
    再推由被告丁○○以戊○○代理人名義，偽造戊○○與子○○之不動產買賣契約書，將該房地以175 萬元售予子○○，
    賺取20萬元差價之犯行，事證明確，洵堪認定。
五、事實(五)部分：
  (一)被告卯○○、丁○○、癸○○、乙○○矢口否認有何事實(五)
    之犯行，被告卯○○辯稱：這件我只有賺服務費，賣方9 萬
    ，買方3 萬，其餘都是乙○○賺的，我沒有用乙○○作人頭
    ，這件銷售5 個月，丑○○沒有繳貸款怕被查封，所以我們
    找乙○○接手，丑○○有授權乙○○辦理過戶，隔天剛好癸○○說她同學辛○○急需買房子，乙○○就授權給我出售，
    我才轉賣給辛○○，93年10月27日簽約時我沒有說我是丑○○的男友云云（發查卷第115 至116 、118 至119 、126 至
    127 頁）。被告丁○○辯稱：我和癸○○有帶辛○○去看丑
    ○○的房子，我沒有說屋主要賣多少，93年10月27日簽約時
    我在場，但沒有介紹卯○○是丑○○之男友云云（他卷第50
    至51頁）。被告癸○○辯稱：我是會計，不是業務，只有單
    純介紹辛○○買丑○○的房子，我把辛○○介紹給丁○○，
    93年10月25日我和丁○○有帶辛○○去看丑○○的房子，但
    沒有說屋主要賣多少，10月27日簽約時我在場，但我沒有介
    紹卯○○是屋主的男友，是後來才知道該屋已在93年10月26
    日以200 萬元賣給乙○○云云（發查卷第16、129 頁；他卷
    第49至50頁）。被告乙○○辯稱：我是投資客，不是卯○○
    的人頭，卯○○介紹我買丑○○上開房地，買了2 、3 天後
    卯○○跟我說有買主要買，因為我沒時間處理，就委託卯○○幫我簽約轉賣，我沒有叫卯○○以丑○○名義出賣，應該
    要用我的名字出賣，不清楚卯○○為何未以我的名字為出賣
    人云云（發查卷第127 至128 頁；他卷第10至11頁）。
  (二)經查，上開事實，業據證人即被害人丑○○於偵訊證稱：屏
    東市○○○路217 號4 樓之2 號房地我於93年7 月間委託繼
    東房屋副總丁○○出售，我沒有見過卯○○，都是丁○○與
    癸○○跟我接洽，我委託出賣價格為235 萬元，丁○○一直
    跟我殺到200 萬元，他說乙○○要買，我於93年10月26日和
    乙○○簽約賣了200 萬元，印章我交給代書辦理，仲介費是
    9 萬元。但我與辛○○那份契約，我完全不知情，我沒有授
    權卯○○幫我簽約，卯○○卻向辛○○謊稱經過我的授權，
    造成同一筆房地我有2 份契約，繼東房屋用乙○○的契約騙
    我，實際上於93年10月27日將房地賣給辛○○244 萬元。我
    的買賣價金是丁○○交給我的，他先後給我3 張支票，辛○○發現後告訴我，我問丁○○，他有約我私下和解，要再給
    我10萬元等語明確（發查卷第2 至3 、13至16、68頁）。查
    證人丑○○與被告等人並無夙怨，當無任意提出告訴誣陷被
    告之理，被告等人迄今無法說明丑○○有何授權其等以丑○○名義出賣房屋之舉，顯見上開附表編號5 丑○○委託卯○○擔任代理人之委託書及附表編號6 卯○○以丑○○代理人
    名義與辛○○簽訂之買賣契約書，均屬偽造無誤。
  (三)證人辛○○於偵訊及本院審理證稱：癸○○是我高職同學，
    一開始就是她幫我服務，93年10月25日丁○○和癸○○帶我
    去看丑○○的房子，癸○○說要244 萬元，我說要用230 萬
    元買，癸○○說請屋主出來談，當天我就先下17萬元的定金
    給癸○○，她有給我收據。同年月27日癸○○帶我到繼東房
    屋2 樓，叫我跟卯○○簽約，癸○○說卯○○是丑○○的男
    友，卯○○也如此自稱，他說丑○○很忙無法到場，有寫委
    託書委託他，是代書辰○○拿給我看的，當時卯○○、丁○○、癸○○、辰○○都在場，後來是244 萬元成交。因為我
    一直沒見過屋主，透過貸款銀行找到丑○○，丑○○說她只
    賣200 萬元，並將她的契約書拿給我看，我才發現那份與我
    的不同，是繼東房屋騙了我44萬元。除了17萬元定金外，簽
    約當天我付了18萬元，同年11月9 日又付9 萬元，總共44萬
    元，另外200 萬元向銀行貸款，也付3 萬元仲介費給癸○○
    。我希望把差價44萬元還我，但卯○○一直沒出現，只有乙○○、癸○○及丁○○出面。交屋時房子沒有整修過，繼東
    房屋答應要給我的傢俱也不見等語明確（本院卷2 第9 至12
    頁；發查卷第15至16、68至69頁；他卷第4 、9 、13頁）。
    核與證人辰○○於本院審理證稱：丑○○委託卯○○的委託
    書是癸○○拿給我的，我有問丑○○是否要出來簽約，因為
    我不認識丑○○，如果丑○○沒空，要簽委託書授權某人辦
    理我才敢辦，委託書上面的文字都是寫好才拿給我的，這份
    委託書我有拿給辛○○看，簽約時我在場，我到場時他們價
    錢還沒談好所以我在旁邊等，簽約當天辛○○付35萬元，因
    為時間已久，辛○○是先給還是由斡旋金轉定金我不清楚，
    但是確實有付錢等情相符（本院卷2 第13頁）。查2 位證人
    與被告卯○○、丁○○、癸○○、乙○○並無怨隙，當無設
    詞誣陷之理，且證人歷經多次證述，均為一致之供述，益見
    上開證詞屬實，可以採信。證人辛○○於93年10月25日與被
    告癸○○、丁○○看屋後即交付17萬元斡旋金予被告癸○○
    一情，有收據1 紙可按（發查卷第81頁），顯見其當時已有
    意願以230 萬元購買該屋，而93年10月25日之前被害人丑○○的委託底價為210 萬元，亦有委任代理銷售契約書附卷可
    稽（他卷第24頁），證人辛○○之開價高於被害人丑○○的
    底價，是當時被告丁○○、癸○○本應立即促成丑○○與辛○○成交，卻未為此舉，反而推由被告丁○○再度與丑○○
    變更底價為200 萬元，並於翌日即93年10月26日，由被告乙○○以其名義與丑○○簽訂200 萬元之買賣契約，交付丑○○3 張被告卯○○簽發共882,506 元之支票，且於隔日即93
    年10月27日持偽造之丑○○委託書，由被告卯○○偽以丑○○名義將該房地售予辛○○，足見被告4 人確有背信及行使
    偽造私文書之犯行無誤，否則何以不立即促成丑○○與辛○○成交？又何以偽造丑○○之委託書及契約書？本件被告丁○○、癸○○全程參與該房地帶看、議價、簽約、收取價金
    之過程，事後並曾與丑○○、辛○○洽談和解；被告卯○○
    則出資高達882,506 元購入該房地，並偽以丑○○代理人名
    義與辛○○簽約；被告乙○○並未出資即以其名義與丑○○
    簽約，並曾與辛○○商議和解一事，業如上述，顯見其4 人
    均有參與本件犯行，灼然甚明，其等前揭辯解，均屬卸責之
    詞，不足採信。
  (四)被告卯○○業於偵訊供稱：丑○○授權給乙○○辦理過戶，
    乙○○授權我賣給辛○○，我承認有以丑○○名義簽署買賣
    契約涉嫌偽造文書，但我是基於乙○○之委任我才簽約等語
    （發查卷第126 頁；他卷第5 至6 頁），顯見其確實以丑○○名義與辛○○簽約，且由上開供述可知，丑○○僅委由繼
    東房屋辦理房屋過戶，並無授權讓被告卯○○以其名義再度
    與他人簽訂買賣契約書，益徵被告4 人有共謀偽造丑○○名
    義與辛○○簽約，以求賺取買賣價差之犯行無誤。被告丁○○復於偵訊供稱：我在丑○○的房子以244 萬元賣給乙○○
    的隔天私底下找她，說要再給她10萬元等語明確（他卷第8
    頁），倘若被告4 人係以合法方式出售丑○○房地正當賺取
    仲介費用，未有任何不法情事，又何須事後向丑○○或辛○○等人尋求和解管道，付出和解金額？又被告乙○○雖辯稱
    其係單純投資客未參與犯行云云，然查，被告乙○○以其名
    義與丑○○簽訂買賣契約後，3 次付款均係以被告卯○○簽
    發之支票支付，金額合計高達882,506 元，幾達房價之一半
    ，且依卷附聯徵資料，被告乙○○為繼東房屋副理，足見其
    與被告卯○○及繼東房屋關係緊密，並非單純之投資客。另
    證人辛○○早於93年10月25日即已出價230 萬元，被告丁○○亦於同日與被害人丑○○將底價談妥變更為200 萬元，是
    此時已有價差30萬元，被告乙○○若非與被告卯○○、丁○○、癸○○等人有犯意聯絡，豈有平白無故讓被告乙○○賺
    取價差之理？被告卯○○、丁○○、癸○○又何以不用自己
    親友名義先行買下賺取價差？且被告乙○○先於偵訊供稱給
    付現金10萬元予丑○○（發查卷第127 頁），復於本院改稱
    給付20萬元票據（本院卷2 第108 頁），前後供述矛盾，足
    證被告乙○○所辯，與常情不符，難以採信。
  (五)此外，復有大家群不動產經紀有限公司基本資料查詢表、繼
    東房屋員工聯絡名單、卯○○於上海商業儲蓄銀行北高雄分
    行開戶資料（96年1 月24日上海商業儲蓄銀行北高雄分行上
    北高雄字第0960000009號函附件）、財團法人金融聯合徵信
    中心乙○○為繼東房屋副理之聯徵資料、丑○○與丁○○間
    房地委任代理銷售契約書、辛○○93年10月25日交付癸○○
    17萬元斡旋金之收據（發查卷第81頁）、丑○○與乙○○間
    之不動產買賣契約書、乙○○與丁○○間房地委任代理銷售
    契約書、丑○○委任卯○○之委託書、卯○○代理丑○○與
    辛○○間之不動產買賣契約書、上海商業儲蓄銀行北高雄分
    行支票3 張（發票人為卯○○，簽收人為丑○○，票號為LY
    A0000000、LYA000 0000 、LYA0000000，金額共882,506 元
    ）、被告等人與丑○○、辛○○之和解書（他卷第63頁）等
    資料在卷可按。
  (六)綜上，本件2 份買賣契約日期差距1 日，價差卻高達44萬元
    ，為屋價之2 成，顯與一般交易狀況有違，足徵被告丁○○
    、癸○○明知辛○○已出價230 萬元，高於丑○○210 萬元
    之底價，為賺取價差，竟再要求丑○○降低底價為200 萬元
    ，並夥同有犯意聯絡之被告卯○○、乙○○，由被告卯○○
    出資，以被告乙○○名義先與丑○○簽約以200 萬元買入丑
    ○○上開房地，並推由被告卯○○於翌日持偽造如附表編號
    5 所示之丑○○委託書向辛○○行使，偽以丑○○名義與辛○○簽訂如附表編號6 之買賣契約書，將該房地以244 萬元
    售予辛○○，賺取44萬元價差之犯行，事證明確，洵堪認定
    。
六、按行為後法律有變更者，適用行為時之法律。但行為後之法
    律有利於行為人者，適用最有利於行為人之法律，刑法第2
    條第1 項定有明文。再按行為後法律有變更者，應將行為時
    之法律與裁判時之法律比較適用最有利於行為人之法律；又
    新舊刑法關於刑之規定，雖同採從輕主義，惟比較時仍應就
    罪刑有關之共犯、未遂犯、連續犯、牽連犯以及累犯加重、
    自首減輕、暨其他法定加減原因、與加減比例等一切情形，
    綜其全部之結果，而為比較，再適用有利於行為人之法律處
    斷，而不得一部割裂分別適用不同之新舊法（95年第8 次刑
    事庭會議決議參照）。本件被告5 人為上開犯行後，94年2
    月2 日修正之刑法則已於95年7 月1 日施行，前開論罪科刑
    所適用之刑法法律有所變更，詳述如下：
  1.法定刑有罰金刑部分，依修正後刑法第33條第5 款「罰金：
    新臺幣1 千元以上，以百元計算之」規定觀之，最低額為新
    臺幣1 千元；而修正前刑法第33條第5 款規定「罰金：銀元
    1 元以上」，銀元1 元即新臺幣3 元，是經比較後，以修正
    前刑法第33條第5 款規定較有利於被告。
  2.修正前刑法第28條原規定「2 人以上共同實施犯罪之行為者
    ，皆為正犯」，經修正為「2 人以上共同實行犯罪之行為者
    ，皆為正犯」，即將舊法之「實施」修正為「實行」。新法
    共同正犯之範圍已有限縮，排除陰謀犯、預備犯之共同正犯
    。新舊法就共同正犯之範圍既因此而有變動，自屬犯罪後法
    律有變更，而非僅屬純文字修正，應有新舊法比較適用之問
    題（最高法院96年度台上字第934 號判決意旨參照）。被告
    5 人基於共同犯罪意思參與犯罪構成要件行為，不論依新舊
    法規定，均構成共同正犯，新法並非較有利於被告，依從舊
    從輕原則，應適用修正前刑法第28條之規定處斷。
  3.事實欄(一)至(五)多次偽造文書及背信犯行，依修正前刑法第56
    條連續犯規定，僅論以一罪，得加重其刑至2 分之1 ，惟修
    正後刑法已刪除刑法第56條連續犯之規定，則上開多次偽造
    文書及背信犯行，依修正後刑法，必須論以數罪，而予分論
    併罰，比較新舊法之結果，以行為時即修正前刑法第56條之
    規定較有利於被告。
  4.修正前刑法第55條後段：「犯一罪而其方法或結果之行為犯
    他罪名者，從一重處斷。」之規定，新法已刪除，原屬牽連
    犯之數行為，須分論併罰，對被告未較有利。
  5.易科罰金之折算標準，依修正前刑法第41條第1 項前段及修
    正前罰金罰鍰提高標準條例第2 條規定，有期徒刑或拘役易
    科罰金，以銀元100 元以上300 元以下（即新臺幣300 元以
    上900 元以下）折算1 日，依修正後刑法第41條第1 項前段
    規定，則改為以新臺幣1,000 元、2,000 元或3,000 元折算
    1 日，比較新舊法，關於被告所處有期徒刑易科罰金之折算
    標準，以適用修正前之規定對其較為有利。
  6.綜上，依整體比較之結果，以適用行為時之舊法於被告較為
    有利，爰依刑法第2 條第1 項前段之規定，適用行為時即修
    正前之刑法予以論處。
  7.又犯罪在新法施行前，新法施行後，緩刑之宣告，應適用新
    法第74條之規定（最高法院95年度第8 次刑事庭會議決議參
    照）。是緩刑之規定，應逕適用新法。
七、論罪：
  1.按刑法上所謂偽造私文書，以無權製作之人冒用他人名義製
    作為要件，如果行為人基於本人之授權，或其他原因有權製
    作者，固與無權製作之偽造行為不同，而不成立偽造私文書
    罪。但若無代理權竟假冒本人之代理人名義，而製作虛偽之
    私文書者，因其所製作者為本人名義之私文書，使該被偽冒
    之本人在形式上成為虛偽私文書之製作人，對於該被偽冒本
    人之權益暨私文書公共信用所造成之危害，與直接冒用本人
    名義偽造私文書無異，自仍應構成偽造私文書罪（最高法院
    84年度台上字第3097號、95年度台上字第5276號、95年度台
    上字第6889號判決意旨參照）。本件被告等人前開未經授權
    以代理人之方式假冒本人之代理人名義製作虛偽之私文書者
    ，依據前開判決意旨，自應成立偽造私文書罪。
  2.犯罪事實(一)至(三)：
    被告卯○○偽造如附表編號1 所示之「己○○」印章、印文
    、署押，進而偽造己○○與巳○○間不動產買賣契約書；被
    告卯○○、丙○○偽造如附表編號2 所示之「壬○○」印文
    ，進而偽造壬○○與鍾明亮間不動產買賣契約書；被告卯○○偽造如附表編號3 所示之「甲○○」及「古連朝」印章、
    印文、署押，進而偽造甲○○與古連朝間不動產買賣契約書
    ，均係犯刑法第210 條之偽造私文書罪。被告卯○○、丙○○偽造印章、印文、署押部分，為偽造私文書之階段及部分
    行為，均不另論罪。被告卯○○、丙○○就事實(二)偽造文書
    部分有犯意聯絡及行為分擔，均為共同正犯。被告卯○○、
    丙○○利用不知情之辰○○、刻印業者、不詳代書犯上開罪
    行，均為間接正犯。檢察官就上開事實(三)被告卯○○偽造「
    古連朝」印章、印文、署押之事實雖未敘及，然本院認該事
    實與起訴被告卯○○偽造「甲○○」印章、印文、署押部分
    均屬偽造私文書之部分行為，有事實上一罪之關係，為起訴
    效力所及，本院自應併予審理。又遍尋全卷並無證據可資認
    定偽造「己○○」、「甲○○」、「古連朝」印章、印文、
    署押之姓名不詳之人與被告卯○○有何犯意聯絡，起訴意旨
    尚有誤會，附此敘明。
  3.犯罪事實(四)：
    查被告卯○○、癸○○、丁○○受戊○○之委任代理出售房
    地事務，明知子○○出價175 萬元，為賺取20萬元差價，對
    戊○○稱有人欲以155 萬元之價格購買，戊○○因而同意出
    售，被告3 人係為戊○○處理事務之人，意圖為自己不法利
    益，而為違背其任務之行為，致生損害於戊○○，均係犯刑
    法第342 條第1 項之背信罪。又被告3 人進而推由被告丁○○冒稱戊○○之代理人與子○○簽約，偽造前開買賣契約書
    ，均係犯刑法第210 條之偽造私文書罪。被告3 人就前開2
    罪皆有犯意聯絡及行為分擔，均為共同正犯。至上開戊○○
    與子○○之買賣契約書上雖有記載「戊○○」文字2 處，然
    該文字後面皆記載代理人丁○○，故此2 處文字並非署押，
    起訴書所指即有誤會，併此敘明。
  4.犯罪事實(五)：
    丑○○委託繼東房屋代理出售房地事務，被告癸○○、丁○○、卯○○、乙○○明知辛○○已出價230 萬元，為賺取44
    萬元價差，竟推由被告丁○○對丑○○稱有人欲以200 萬元
    之價格購買，丑○○因此同意變更底價為200 萬元出售，被
    告丁○○、癸○○、卯○○、乙○○係為丑○○處理事務之
    人，意圖為自己不法利益，而為違背其任務之行為，致生損
    害於丑○○，均係犯刑法第342 條第1 項之背信罪。又被告
    4 人推由被告卯○○偽造附表編號5 之丑○○委託書，由不
    知情代書辰○○持向辛○○行使；再由被告卯○○冒稱丑○○之代理人與辛○○簽約而偽造買賣契約書之行為，均係犯
    刑法第216 、210 條之行使偽造私文書罪（委託書）及偽造
    私文書罪（買賣契約書）。其等偽造印文、署押部分，為偽
    造私文書之階段；偽造私文書（委託書部分）後復持以行使
    ，偽造之低度行為為行使之高度行為吸收，均不另論罪。被
    告4 人就前揭3 罪有犯意聯絡及行為分擔，均為共同正犯，
    其等利用不知情之辰○○犯上開罪行，均為間接正犯。至上
    開丑○○與辛○○之買賣契約書上雖有記載「丑○○」文字
    2 處，然該文字後面皆記載代理人卯○○，故此2 處文字並
    非署押，起訴書所指即有誤會，附此敘明。
  5.綜上，被告卯○○、癸○○、丁○○多次偽造私文書及背信
    之犯行，均時間緊接，觸犯構成要件相同之罪，顯係基於概
    括犯意為之，為連續犯，均應依修正前刑法第56條之規定，
    以一罪論，並加重其刑。被告卯○○、癸○○、丁○○、乙○○所犯上開背信、行使偽造私文書及偽造私文書3 罪間，
    有方法結果之牽連關係，是均應從一重之行使偽造私文書罪
    處斷。
八、爰審酌被告5 人從事不動產仲介業，不知誠信自持，為圖方
    便或賺取差價，影響交易之安全及信用，並造成被害人之損
    失，及其等犯罪之動機、目的、手段、智識程度，犯罪後均
    否認犯行，惟已與戊○○、丑○○、辛○○成立和解（他卷
    第63頁、本院卷2 第81至82頁），己○○、壬○○則表示不
    予追究，態度尚可等一切情狀，分別量處如主文所示之刑。
    又中華民國96年罪犯減刑條例業於96年7 月4 日公布，自同
    年7 月16日施行，被告5 人所犯前揭各罪，犯罪時間在96年
    4 月24日以前，經核並非該條例第3 條所列不予減刑之罪，
    應依同條例第2 條第1 項第3 款規定，減其刑期2 分之1 ，
    並均就其等減刑之刑諭知易科罰金之折算標準。
九、公訴意旨另以：
  (一)被告卯○○、癸○○明知巳○○願以454 萬元購買上開己○○名下土地，其2 人為賺取差價，由卯○○佯裝買方，於92
    年11月27日與己○○之代理人庚○○簽約，先以3,691,800
    元買下土地，92年11月28日再由具有共同犯意之某姓名不詳
    之人，冒稱己○○本人，偽造己○○簽名，以己○○名義與
    巳○○簽立不動產買賣契約書，將上述土地以高價454 萬元
    出賣給巳○○，足生損害於己○○，並獲取非法利益848,20
    0 元，因認被告卯○○、癸○○所為亦涉犯刑法第342 條第
    1 項之背信罪嫌，被告癸○○另涉犯刑法第216 、210 條之
    行使偽造私文書罪嫌。
  (二)被告卯○○、丙○○明知鍾明亮願以215 萬元購買上開壬○○名下房地，其2 人為賺取差價，由丙○○佯裝買方，於92
    年11月26日先以194 萬元買下前開房地，92年12月23日再由
    丙○○冒稱壬○○代理人，偽造壬○○簽名，以壬○○名義
    與鍾明亮簽立不動產買賣契約書，將上述房地以215 萬元出
    賣給鍾明亮，足生損害於壬○○，並非法獲利21萬元，因認
    被告卯○○、丙○○所為亦涉犯刑法第342 條第1 項之背信
    罪嫌。
  (三)被告卯○○明知古連朝願以280 萬元之價格購買上開甲○○
    名下房地，為賺取差價，由卯○○佯裝買方，於93年3 月3
    日與甲○○簽約以低價100 萬元買下，再於93年5 月1 日，
    由姓名不詳之人冒稱甲○○本人，偽造甲○○簽名，以甲○○名義與古連朝簽立不動產買賣契約書，將上述房地以280
    萬元出賣給古連朝，足生損害於甲○○，非法獲利180 萬元
    ，因認被告卯○○所為亦涉犯刑法第342 條第1 項之背信罪
    嫌。
  (四)惟查（客戶己○○部分）：
  1.證人庚○○業於本院審理證稱：清溪段2131地號土地是我、
    許誌明、蘇政雄3 人出資合購，登記在己○○名下，賣土地
    是許誌明、蘇政雄找仲介，不是直接找卯○○，92年11月27
    日由我代理簽約將土地賣給卯○○，價格是簽約當時由共有
    人3 人決定，我沒有印象簽約當時見過癸○○等語明確（本
    院卷第215 至216 頁）。證人己○○則於本院審理證稱：上
    開土地一切交涉議價簽約事宜我均授權予庚○○全權處理等
    情。足見證人庚○○、己○○並未委任繼東房屋或被告卯○○、癸○○出售前揭土地，至為灼然，是被告卯○○、癸○○既非受委任為他人處理事務，自難該當於背信罪之構成要
    件。
  2.被告癸○○辯稱：我不認識巳○○，是我媽媽介紹的，我把
    巳○○介紹給繼東房屋，後續的我就沒有參與，我是繼東房
    屋的會計，公司請我去收要約書，所以我在上面簽名，但中
    間的買賣過程我都不清楚等語（本院卷1 第111 、214 頁）
    ，核與證人巳○○於本院審理證稱：我因拜拜認識癸○○的
    母親，透過她請繼東房屋幫我找地，交易過程都是繼東房屋
    卯○○處理的等情（本院卷2 第103 至105 頁），及共同被
    告卯○○於本院證稱：癸○○只是公司會計，與業務分開，
    巳○○這份要約書是我比較忙時叫她去收要約書回來，癸○○沒有參與92年11月28日賣土地給巳○○之買賣行為等語大
    致相符（本院卷1 第219 頁），顯見被告癸○○並未參與巳
    ○○買受土地之簽約事宜。參以證人庚○○亦證稱：無印象
    簽約時被告癸○○曾到場等詞，亦徵被告癸○○確實未參與
    此件土地出售情事。
  3.綜上，證人所證可認被告癸○○並未涉及己○○與巳○○間
    簽約一事，尚難僅以被告癸○○為繼東房屋員工即認其與被
    告卯○○就偽造文書部分有犯意聯絡。此外，復查無其他積
    極證據可認被告卯○○、癸○○有背信犯行，及被告癸○○
    有偽造文書犯行，原應為無罪之諭知，惟公訴意旨認此部分
    與前開論罪部分有牽連犯、連續犯之裁判上一罪關係，爰不
    另為無罪之諭知。
  (五)又查（客戶壬○○部分）：
  1.證人即被害人壬○○業於本院審理證稱：我急著要處理上開
    房地，所以願以194 萬元出售，我是實拿194 萬元，其他的
    仲介費、稅金費用都沒有再支出，如果我知道丙○○是仲介
    公司的人我也會賣，不覺得有損失價差等語明確（本院卷1
    第243 至245 頁），核與證人辰○○於本院審理證述：我問
    丙○○為何都不過戶到丙○○名下，他才說是繼東房屋要買
    的，我就跟壬○○說，壬○○說沒有關係，她只要這個賣清
    的價格，她後來知道繼東房屋是買主也有叫我配合辦理等語
    相符（本院卷1 第9 頁），足徵證人壬○○早已明確知悉上
    開房地係由被告卯○○、丙○○買受，被告2 人並無違背任
    務之情形，亦無造成壬○○之損失，難認其2 人有何背信犯
    行。
  2.又證人鍾明亮於本院審理證稱：當時是丙○○介紹，215 萬
    元我能接受就同意買，沒有出價，丙○○有跟我說房子是繼
    東房屋的，我知道他是繼東房屋的人，價錢沒有差很多，本
    來就應該給別人賺，交屋時有整理過，留一座沙發給我等情
    無誤（本院卷1 第246 至247 頁），足見被告卯○○、丙○○並未隱瞞上開房地係由繼東房屋先行買入之事實，其2 人
    花錢整修房地後再予賣出，並非單純賺取買賣價差。況被告
    卯○○、丙○○買入時間為92年11月26日，賣出時間為92年
    12月23日，相距長達1 個月，此亦與一般為賺取價差於數日
    內買入復賣出之情況有別。
  3.綜上，證人所證可認證人壬○○、鍾明亮均已知悉上開房地
    係由繼東房屋買入並賣出，此外，復查無其他積極證據可認
    被告卯○○、丙○○有何背信犯行，原應為無罪之諭知，惟
    公訴意旨認此部分與前開論罪部分有牽連犯之裁判上一罪關
    係，爰不另為無罪之諭知。
  (六)再查（客戶甲○○部分）：
  1.證人即被害人甲○○於本院審理時證稱：民生東路10巷62弄
    2 號房地是我從法院拍賣取得的，買來時不能住，裡面需要
    翻修，我賣給卯○○，賣出時就交給買方處理，所以後面裝
    修的事我不清楚，我也沒有約束他不能再轉賣給別人等語明
    確（本院卷2 第70至71頁），足見前開房地原始屋況甚差，
    無法居住，係由被告卯○○出資整修始能居住使用無誤，且
    證人甲○○就被告卯○○買入後如何裝修、是否轉賣等節，
    均不過問，益徵被告卯○○買入上開房地並無違背任務，亦
    無生損害於證人甲○○之財產，否則證人甲○○豈有不予追
    究過問之理？
  2.證人午○○於本院審理證稱：前開房地是仲介卯○○介紹我
    去看的，我不清楚向誰買的，我總共付了9 萬元給仲介，因
    為我們的條件無法辦貸款，所以房子先登記在黃國凱名下，
    用他的名字向銀行貸款210 萬元，貸款是我們繳的，合計房
    價約220 萬元，房子後來再過戶到古連朝名下，93年11月23
    日才搬進去住等情詳實（本院卷2 第72至73頁），顯見證人
    午○○並不在意上開房地係由何人所有，只求能順利貸款過
    戶，是被告卯○○自無隱瞞該房地已由被告卯○○先行買下
    之必要。又被告卯○○為求順利賣出房地，先將該房地登記
    在員工黃國凱名下向銀行貸款一節，業據其供明如前，並有
    屏東地政事務所異動索引表附卷可稽（本院卷1 第118 頁）
    ，足見其並未隱瞞上開房地係由繼東房屋先行買入之事實，
    其復出資整修房地後再予賣出，對該房地已為加工增加價值
    ，並非單純賺取買賣價差，難認此舉有何對古連朝造成財產
    上損失。況被告卯○○買入時間為93年3 月3 日，製作前開
    偽造買賣契約書時間為93年5 月1 日，於93年10月25日始移
    轉登記至古連朝名下，相距皆長達數月，此與仲介為賺取價
    差而於數日內買入復賣出之背信情況有別，尚乏證據可認被
    告卯○○有何背信犯行。
  3.綜上，證人所證可認證人甲○○、午○○均已知悉上開房地
    係由繼東房屋買入並賣出，對此並無反對之意，此外，復查
    無其他積極證據可認被告卯○○有何背信犯行，原應為無罪
    之諭知，惟公訴意旨認此部分與前開論罪部分有牽連犯之裁
    判上一罪關係，爰不另為無罪之諭知。
、併辦部分
一、併辦意旨另以：被告卯○○係「繼東房屋仲介公司」（設高
    雄市○○區○○路243 號1 、2 、3 樓，下稱繼東房屋）負
    責人。緣坐落於高雄市○○區○○路243 號4 樓之房地，係
    新都建設股份有限公司（下稱新都公司）所有，新都公司借
    名登記在不知情之楊文輝（另為不起訴處分）名下，並於90
    年2 月27日，由楊文輝以借款人身份，向臺灣土地銀行（以
    下稱土地銀行）博愛分行借款360 萬元，新都公司負責人曾
    文宗則為連帶保證人，並以上揭不動產設定抵押權。因新都
    公司所興建之吉祥如意大樓部分餘屋（含上址房屋）及其他
    停車位尚未銷售完畢，故於90年6 月1 日委託繼東房屋銷售
    ，期限至90年7 月31日止，卯○○亦因此取得楊文輝之年籍
    資料，卯○○於90年7 月31日，將受託銷售但尚未售出之房
    屋（含上址房屋）及停車位騰空返還新都公司後，竟意圖為
    自己不法之利益，未經新都公司或其負責人曾文宗同意，擅
    自佔用高雄市○○區○○路243 號4 樓使用。嗣因楊文輝個
    人因積欠華南商業銀行（下稱華南銀行）信用卡款項，遭華
    南銀行聲請強制執行上址不動產，由臺灣高雄地方法院（下
    稱高雄地院）以93年度執字第18715 號辦理，卯○○竟在高
    雄地院調查受執行不動產實際狀況、佔有使用情形及其他權
    利關係期間，於93年5 月10日高雄地院派員前往上址查封時
    ，透過友人向法院表示「該屋已出租與第三人」，其為合理
    化其竊佔行為，於其後之不詳時日，基於行使偽造文書之犯
    意，偽簽楊文輝之署押，以偽造楊文輝將上址房屋自90年1
    月10日起至97年1 月10日止，以每月18,000元出租予卯○○
    ，並由楊文輝積欠卯○○100 萬元債務中扣抵租金等不實內
    容之房屋租賃契約書，足生損害於楊文輝，並將該房屋租賃
    契約書寄予華南銀行，由不知情之華南銀行訴訟代理人夏明
    德於93年5 月19日將該偽造之房屋租賃契約書陳報於高雄地
    院以行使，使高雄地院承辦法院在拍賣附表內記載「本件拍
    賣標的物現由第三人繼東房屋卯○○承租中，期間自90年1
    月10日起至97年1 月10日止，每月租金18 ,000 元，押金10
    0,000 元，拍定後不點交，請投標人注意」，因此降低應買
    意願。嗣後由卯○○之友人葉文秀於96年6 月6 日第3 次拍
    賣時，前往投標應買，而以最高價286 萬9,000 元得標。卯
    ○○並於葉文秀拍定後，則自動搬離上址。因曾文宗為楊文
    輝向土地銀行貸款之連帶保證人，上址房屋拍賣價金不足清
    償部分，連曾文宗應負清償之責，而受有損害，因認被告卯
    ○○上開所為係犯刑法第216 條、第210 條之行使偽造私文
    書及刑法第320 條第2 項之竊佔罪嫌，其所犯時間緊接，犯
    罪構成要件相同，顯係基於概括犯意為之，有連續犯之裁判
    上一罪關係，依審判不可分原則，應為上開案件起訴效力所
    及云云（台灣高雄地方法院檢察署檢察官97年度偵字第7351
    號）。
二、經查，本案被告卯○○之犯罪方式，係利用客戶委託其出售
    房地時，先以自己或員工之名義，將客戶房地買下，再偽造
    客戶之簽名或授權，而以客戶名義出售房地予他人，此乃仲
    介業者所謂之賺取差價之行為，與併辦部分所指被告卯○○
    為掩飾其竊佔他人不動產之犯行，並使該不動產拍賣價格降
    低，始偽造不實之該不動產租賃契約之犯罪態樣截然不同，
    難認有何概括犯意可言，應係另行起意所為，難謂與本案具
    有裁判上一罪之連續關係，本院自不得併予審理，應退回檢
    方另行偵結，併此敘明。
據上論斷，應依刑事訴訟法第299 條第1 項，刑法第2 條第1 項
前段，修正前刑法第28條、第55條、第56條、第210 條、第216
條、第342 條第1 項、第41條第1 項前段，刑法施行法第1條 之
1 ，修正前罰金罰鍰提高標準條例第2 條，中華民國96年罪犯減
刑條例第2 條第1 項第3 款、第7 條，第9 條，判決如主文。
本案經檢察官簡志祥到庭執行職務
中    華    民    國    98    年    7     月     1    日
                  刑事第二庭    審判長法  官  黃國永
                                      法  官  程士傑
                                      法  官  翁世容
以上正本證明與原本無異。
如不服本判決應於收受判決後10日內向本院提出上訴書狀，並
應敘述具體理由；其未敘述上訴理由者，應於上訴期間屆滿後
20日內向本院補提理由書（均須按他造當事人之人數附繕本）
「切勿逕送上級法院」。
中    華    民    國    98    年    7     月     1    日
                                      書記官  賀燕花
附表：
┌───┬─────────────┬────────┬────────┐
│編號  │偽造之私文書              │署押、印文      │偽造沒收之物    │
│      │                          │                │                │
├───┼─────────────┼────────┼────────┤
│1     │己○○與巳○○之買賣契約書│「己○○」署押2 │「己○○」印章1 │
│事實(一)│                          │枚，印文8 枚。  │個、署押2 枚、印│
│      │                          │                │文8 枚。        │
├───┼─────────────┼────────┼────────┤
│2     │壬○○與鍾明亮之買賣契約書│「壬○○」印文8 │「壬○○」印文8 │
│事實(二)│                          │枚。            │枚。            │
│      │                          │                │                │
├───┼─────────────┼────────┼────────┤
│3     │甲○○與古連朝之買賣契約書│「甲○○」、「古│「甲○○」、「古│
│事實(三)│                          │連朝」署押各2 枚│連朝」印章各1 個│
│      │                          │，印文各4 枚。  │、署押各2 枚，印│
│      │                          │                │文各4 枚。      │
├───┼─────────────┼────────┼────────┤
│4     │戊○○與子○○之買賣契約書│無              │無              │
│事實(四)│                          │                │                │
├───┼─────────────┼────────┼────────┤
│5     │丑○○委任卯○○之委託書  │「丑○○」署押1 │「丑○○」署押1 │
│事實(五)│                          │枚，印文1枚。   │枚，印文1 枚。  │
│      │                          │                │                │
├───┼─────────────┼────────┼────────┤
│6     │丑○○與辛○○之買賣契約書│「丑○○」印文10│「丑○○」印文10│
│事實(五)│                          │枚。            │枚。            │
│      │                          │                │                │
└───┴─────────────┴────────┴────────┘
附錄法條：
中華民國刑法第210條
偽造、變造私文書，足以生損害於公眾或他人者，處5 年以下有
期徒刑。
中華民國刑法第216條
行使第210 條至第215 條之文書者，依偽造、變造文書或登載不
實事項或使登載不實事項之規定處斷。
中華民國刑法第342條第1項
為他人處理事務，意圖為自己或第三人不法之利益，或損害本人
之利益，而為違背其任務之行為，致生損害於本人之財產或其他
利益者，處5 年以下有期徒刑、拘役或科或併科1 千元以下罰金
。


司法院資訊處製作；財團法人民間司法改革基金會備份。
